臺灣桃園地方法院民事裁定
111年度消債更字第88號
聲  請  人  
即  債務人  蔡淑蘭  
代  理  人  朱陳筠律師（法扶律師）
上列當事人因消費者債務清理事件聲請更生，本院裁定如下：
    主  文
債務人蔡淑蘭自民國一一一年五月二十六日下午五時起開始更生
程序。
命司法事務官進行本件更生程序。
    理  由
一、聲請意旨略以：聲請人現任職於藝鑫欣業有限公司（下稱藝
    鑫公司），每月收入約新臺幣（下同）1萬7,025元，名下別
    無其他財產，而無擔保或無優先權之債務總額約為145萬9,5
    76元，復未經法院裁定開始清算程序或宣告破產，於民國11
    0年11月向本院聲請消費者債務清理之調解，因聲請人與最
    大債權銀行台新國際商業銀行股份有限公司（下稱台新銀行
    ）意見不一致而調解不成立，聲請人每月薪資扣除必要生活
    費用後，無法清償上開債務，爰聲請更生等語。
二、按債務人不能清償債務或有不能清償之虞者，得依消費者債
    務清理條例（下稱消債條例）所定更生或清算程序，清理其
    債務；債務人無擔保或無優先權之本金及利息債務總額未逾
    1,200萬元者，於法院裁定開始清算程序或宣告破產前，得
    向法院聲請更生；法院開始更生程序之裁定，應載明其年、
    月、日、時，並即時發生效力，消債條例第3條、第42條第1
    項及第45條第1項分別定有明文。次按債務人對於金融機構
    負債務者，在聲請更生或清算前，應向最大債權金融機構請
    求協商債務清償方案，或向其住、居所地之法院或鄉、鎮、
    市、區調解委員會聲請債務清理之調解，同條例第151條第1
    項定有明文。
三、經查：
㈠㈠關於前置協商之要件：
　　聲請人前於110年11月間向本院聲請消費者債務清理之調解
    ，因無力清償債務而與最大債權銀行即台新銀行調解不成立
    等情，有本院調解不成立證明書（見司消債調卷第89頁）在
    卷可稽，堪可採認。
　㈡聲請人之債務總額：
　　聲請人陳報無擔保或無優先權之債務總額約145萬9,576元，
    惟依金融機構債權人台新銀行陳報債權之金額為151萬3,970
    元（見司消債調卷第53頁）；依非金融機構債權人萬榮行銷
    股份有限公司、台灣金聯資產管理股份有限公司、元大國際
    資產管理股份有限公司、良京實業股份有限公司陳報債權之
    金額分別為29萬9,558元、37萬5,095元、47萬8,346元、69
    萬6,020元、39萬1,207元（見司消債調卷第54至86頁），是
    非金融機構債權額為224萬226元（計算式：29萬9,558元＋37
    萬5,095元＋47萬8,346元＋69萬6,020元＋39萬1,207元＝224萬2
    26元）。故本件聲請人之債務總額應為375萬4,196元（計算
    式：151萬3,970元＋224萬226元＝375萬4,196元）。
　㈢關於聲請人之財產及收入：
　　聲請人名下別無任何財產，此有全國財產稅總歸戶財產查詢
    清單在卷可稽（見司消債調卷第25頁）；收入部分，聲請人
    陳稱現任職於藝鑫公司，每月薪資約1萬7,025元等語，並提
    出在職薪資證明單以佐（見消債更卷第15頁），然依聲請人
    110年11月至111年4月薪資計算，平均每月薪資應為1萬8,28
    1元【計算式：（1萬8,235元＋1萬8,935元＋1萬9,473元＋1萬7
    ,269元＋1萬7,437元＋1萬8,338元）÷6＝1萬8,281元，小數點
    以下四捨五入】，本院尚查無聲請人有其他收入，故以1萬8
    ,281元列計聲請人每月收入。
㈣㈣關於聲請人之必要支出：
　  依聲請人最新陳報內容僅陳明每月必要支出金額為1萬5,281
    元，而未明列各項支出之數額、原因及種類，亦未就上開支
    出提出相關單據（見司消債調卷第13頁），本院審酌此金額
    未逾行政院衛生福利部所公告111年桃園市每人每月最低生
    活費用每人每月為1萬5,281元之1.2倍即1萬8,337元之範圍
    （參酌消債條例第64條之2第1項之規定），是以1萬5,281元
    為聲請人個人每月必要之支出，尚屬合理。
四、聲請人以上開收入扣除必要支出後，每月有餘額3,000元（
    計算式：1萬8,281元－1萬5,281元＝3,000元）可供清償債務
    ，則聲請人欲全數清償上開債務至少需約105年（計算式：3
    75萬4,196元÷3,000元÷12≒104.28），聲請人現年39歲（71
    年出生），距勞工強制退休年齡（65歲）約26年，審酌聲請
    人目前之收支及財產狀況，至其退休時止，顯無法清償聲請
    人前揭所負欠之債務總額，而名下查無其他財產，亦無得一
    次清償全部債務之可能，考量該積欠債務之利息或違約金仍
    在增加中等情況，堪認聲請人之收入及財產狀況，已不能清
    償上開債務，自應許聲請人得藉由更生程序清理債務。
五、綜上所述，聲請人係消費者，已達不能清償債務之程度，經
    消費者債務清理調解不成立，而查無消債條例第6條第3項、
    第8條或第46條各款所定應駁回更生聲請之事由，則其聲請
    ，應屬有據，爰裁定准許，並依同條例第16條第1項規定，
    命司法事務官進行更生程序如主文。
六、本院裁定准許開始更生程序，俾使聲請人得以重建經濟生活
    ，惟本裁定不生免責效力，須聲請人於更生程序中與債權人
    協定更生方案，並持續履行，始能依消債條例第73條免責，
    附此敘明。
中　　華　　民　　國　　111 　年　　5 　　月　　26　　日
                  民事第一庭    法　官　許自瑋
正本係照原本作成。
本裁定不得抗告。
本裁定業已於111年5月26日下午5時公告。
中　　華　　民　　國　　111 　年　　5 　　月　　26　　日
                                書記官  吳光彧